【裁判字號】    95,交抗,482
【裁判日期】    950719
【裁判案由】    聲明異議
【裁判全文】
臺灣高等法院臺中分院刑事裁定         95年度交抗字第482號
抗  告  人  交通部公路總局台中區監理所彰化監理站
法定代理人  乙○○
受 處分 人  甲○○
上列抗告人因聲明異議案件，不服臺灣彰化地方法院中華民國95
年6月15日裁定（95年度交聲字第454號）提起抗告，本院裁定如
下：
    主  文
抗告駁回。
    理  由
一、本件抗告意旨略以：按法規對其他法規所規定之同一事項而
    為特別之規定者，應優先適用之，其他法規修正後仍應優先
    適用，又道路交通管理處罰，依本條例規定，本條例未規定
    者，依其他法律規定，違反行政法上義務而受罰鍰、沒入或
    其他種類行政罰之處罰時，適用本法，但其他法律有特別規
    定者，從其規定，中央法規標準法第16條，道路交通管理處
    罰條例第2條，行政罰法第1條分別定有明文，故道路交通管
    理處罰條例基於特別法之地位而優於普通法（行政罰法）之
    適用，應無疑義，從而受處分人於95年2月27日3時15分許，
    酒後駕車行經國一公路北向192公里處為警攔檢，其酒測測
    定值為0.6MG/L，經抗告人依法裁罰鍰新臺幣5萬7千元，應
    無不合，原裁定竟將抗告人之裁罰撤銷，改為不罰，顯有未
    當等語。
二、按行政罰法於94年2月5日經總統令制定公布，依該法第46條
    規定，本法自公布後1年施行，則行政罰法於95年2月5日生
    效施行，由於受處分人之行為發生在95年2月27日，自有該
    法之適用，依該法第1條規定：「違反行政法上義務而受罰
    鍰、沒入或其他種類行政罰之處罰時，適用本法」，可知95
    年2月5日以後有關行政處罰即應適用行政罰法之規定，亦即
    行政罰法為一般行政處罰之基本法，所有關於行政處罰之裁
    罰，應以行政罰法為基本準則，要無可疑。
三、依行政罰法第26條第1項規定：「一行為同時觸犯刑事法律
    及違反行政法上義務規定者，依刑事法律處罰之，但其行為
    應處以其他種類行政罰或得沒入之物而未經法院宣告沒收者
    ，亦得裁處之」，又同條第2項規定：「前項行為如經不起
    訴處分或為無罪、免訴、不受理、不付審理之裁判確定者，
    得依違反行政法上義務規定裁處之」，則受處分人於95年2
    月27日酒後駕車，其酒測值高達0.6MG/L，即係一行為同時
    觸犯刑法第185條之3之公共危險罪與道路交通管理處罰條例
    第35條第1項第1款之酒醉駕車的行政罰，則依上開規定，自
    應依刑事法律之刑法第185條之3規定處罰，而受處分人關於
    此次酒後駕車之行為確已經原審法院依公共危險罪於95年3
    月21日以彰交簡字第139號判處拘役40日，有臺灣高等法院
    被告前案紀錄表附卷可稽，是受處分人酒醉駕車之行為既經
    依刑事法律處罰，而受處分人又無上開行政罰法第26條第2
    項規定，即被判無罪等而得依違反行政法上義務規定裁處之
    情形，即不得再援引道路交通管理處罰條例第35條第1項第1
    款規定加以裁處罰鍰。至受處分人因酒醉駕車違反行政法上
    義務應受其他種類行政罰之處罰，亦即吊扣駕駛執照部分，
    仍得依法裁處，此可從行政罰法第26條第1項但書規定：「
    但其行為應處以其他種類行政罰，亦得裁罰之」，可得明證
    。
四、綜上所述，原審將原處分關於罰鍰新臺幣5萬7千元部分撤銷
    ，改為不罰，即無不合，抗告人抗告意旨所引有關法律規定
    ，認道路交通管理處罰條例係特別法，應優先於普通法之行
    政罰法而適用，仍應對受處分人裁處罰鍰，顯係對法律之適
    用有所誤解，其抗告為無理由，應予駁回。
五、據上論斷，應依刑事訴訟法第412條、道路交通案件處理辦
    法第26條，裁定如主文。
中    華    民    國    95    年    7    月    19     日
               刑事第八庭  審判長法  官  羅  得  村
                                 法  官  劉  榮  服
                                 法  官  陳  宏  卿
上列正本證明與原本無異。
不得再抗告。
                                 書記官  黃  薰  慧
中    華    民    國    95    年    7     月    21    日
                                                      Ｆ


司法院資訊處製作；財團法人民間司法改革基金會備份。
